【裁判字號】    89,易,181
【裁判日期】    890615
【裁判案由】    損害債權
【裁判全文】
臺灣桃園地方法院刑事判決                          八十九年度易字第一八一號
    公  訴  人  臺灣桃園地方法院檢察署檢察官
    被      告  甲○○
    被      告  丙○○
右列被告因損害債權案件，經檢察官提起公訴（八十八年度偵字第一四二九七號），
本院判決如左：
        主  文
甲○○債務人於將受強制執行之際，意圖損害債權人之債權，而處分其財產，處有期
徒刑陸月，如易科罰金，以佰元折算壹日。
丙○○無罪。
        事  實
一、甲○○前分別積欠乙○○、丁○○新台幣（下同）五十一萬六千四百元、五十一
    萬八千元，並開立有本票以供為擔保，嗣後因經乙○○、丁○○之多次催討，均
    無結果，債權人乙○○、丁○○乃向本院聲請上開本票之強制執行，本院於民國
    八十八年六月二十四日乃為准予強制執行之裁定，並於同年七月二十一日送達該
    裁定予甲○○收受。詎料，甲○○竟於知其所有財產已將受強制執行之際，意圖
    損害上開乙○○、丁○○二人之債權，將其所有坐落於桃園縣平鎮市鎮０八
    四三地號之土地，於八十八年八月三日為最高限額五百萬元之抵押權設定登記給
    予不知情之丙○○，而對其所有之財產為處分，足生損害於債權人乙○○及丁○○之債權。
二、案經乙○○、丁○○訴由臺灣桃園地方法院檢察署檢察官偵查起訴。
        理  由
甲、有罪（甲○○）部分：
一、訊據被告甲○○對其於將受強制執行之際，將右述不動產設定最高限額抵押權給
    予丙○○之事實坦承不諱，且核與被害人乙○○、丁○○指述之情節相符合，並
    有本院於八十八年六月二十四日所為之八十八年度票字第四一二二號民事裁定影
    本及被告甲○○於八十八年八月三日設定最高限額五百萬元之抵押權登記予丙○○之土地登記簿謄本各乙份在卷可稽，事證明確，被告甲○○犯行足堪認定，應
    予依法論科。
二、核被告甲○○右揭所為，係犯刑法第三百五十六條之損害債權罪。爰審酌被告甲○○之犯罪動機、手段、目的、品性、素行、犯罪所生之損害，及其犯罪後之態
    度等一切情狀，量處如主文所示之刑，同時並諭知易科罰金之折算標準，以資懲
    儆。
乙、無罪（丙○○）部分：
一、公訴意旨另略以：被告甲○○於其將受強制執行之際，與被告丙○○共謀，意圖
    損害被害人乙○○、丁○○之債權，而將坐落於桃園縣平鎮市鎮０八四三地
    號之土地，於八十八年八月三日為最高限額五百萬元之抵押權設定登記予丙○○
    。因認被告丙○○亦同涉有刑法第三百五十六條之損害債權罪嫌。
二、按犯罪事實應依證據認定之，無證據不得推定其犯罪事實；又不能證明被告犯罪
    者，應諭知無罪之判決，刑事訴訟法第一百五十四條、第三百零一條第一項分別
    定有明文。本件訊據被告丙○○則堅決否認有故為損害乙○○、丁○○二人債權
    之犯行，辯稱伊當時亦並不知道甲○○的右開土地已經是要受強制執行，而係甲○○有向伊借款才為抵押權之設定登記給伊，伊當時並不清楚甲○○與乙○○、
    丁○○之間的債務關係等語。次查，共同被告甲○○亦陳稱伊確實因為作生意失
    敗有欠丙○○的錢，所以才為抵押權設定登記給予丙○○等語，再按，本院於八
    十八年六月二十四日所為之八十八年度票字第四一二二號民事之裁定，受裁定之
    當事人乃僅係為甲○○，無關於本件被告丙○○，當時之受裁定送達當事人亦僅
    向甲○○為送達，並不及於丙○○此人，且甲○○、丙○○亦無同居一處共同生
    活，則丙○○對於本院上開之裁定內容，如甲○○不予以告知，亦未必能夠有何
    知曉，雖然甲○○當時於將右開土地設定抵押權登記給予丙○○之時，固有可能
    將上情據實告知，惟亦仍然有可能並未曾有何坦白告知上情，第查，本件被告丙○○始終均堅稱伊當時並不知情等語，又無何其他積極證據足資以證明其係明知
    而故意受該抵押權之設定登記，不能僅因本筆土地之抵押權設定登記，乃係甲○○在其將受強制執行之際所為，即遽指被告丙○○與甲○○之間有共謀之事實。
    本件關於被告丙○○部分，依上開說明分析，犯罪嫌疑尚仍然屬有所不足，揆諸
    首揭規定，應為其無罪判決之諭知，庶免冤抑。
丙、據上論斷，應依刑事訴訟法第二百九十九條第一項前段、第三百零一條第一項，
    刑法第三百五十六條、第四十一條，罰金罰鍰提高標準條例第一條前段、第二條
    ，判決如主文。
本案經檢察官張尹敏到庭執行職務。
中      華      民      國    八十九    年      五      月      四      日
    臺灣桃園地方法院刑事第一庭
                                          法  官 呂 仲 玉
右正本證明與原本無異。
如不服本判決，應於判決送達後十日內向本院提出上訴狀( 應附繕本 )，上訴於
臺灣高等法院。
                                    書記官   劉文松
中        華        民        國   八十九   年   六   月    十九    日
刑法第三百五十六條
債務人於將受強制執行之際，意圖損害債權人之債權，而毀壞、處分或隱匿其財產者
，處二年以下有期徒刑、拘役或五百元以下罰金。


司法院資訊處製作；財團法人民間司法改革基金會備份。
